【裁判字號】    92,台上,2243
【裁判日期】    920424
【裁判案由】    強盜
【裁判全文】
最高法院刑事判決                              九十二年度台上字第二二四三號
    上  訴  人  甲○○
右上訴人因強盜案件，不服台灣高等法院台南分院中華民國九十二年一月二十三日第
二審更審判決（九十一年度重上更(三)字第五九九號，起訴案號：台灣台南地方法院檢
察署八十六年度偵字第五五三五號），提起上訴，本院判決如左：
    主  文
上訴駁回。
    理  由
按刑事訴訟法第三百七十七條規定，上訴於第三審法院，非以判決違背法令為理由，
不得為之。是提起第三審上訴，應以原判決違背法令為理由，係屬法定要件。如果上
訴理由狀並未依據卷內訴訟資料，具體指摘原判決不適用何種法則或如何適用不當，
或所指摘原判決違法情事，顯與法律規定得為第三審上訴理由之違法情形，不相適合
時，均應認其上訴為違背法律上之程式，予以駁回。本件上訴人甲○○上訴意旨略稱
：上訴人雖持刀指向被害人胡光惠，但被害人係因主觀上害怕而未加抵抗，尚與強盜
犯行之施以強暴、脅迫至使不能抗拒之要件不符。上訴人之上開犯行既不構成強盜，
則併案之前次行為即無連續犯之可言，原審併加審理，亦有適用法令不當之違法云云
。查原判決認定上訴人因缺錢使用，竟意圖為自己不法之所有，基於概括之犯意，先
於民國八十六年四月八日二時四十八分許，頭戴安全帽進入台南縣永康市○○路○段
二號之統一麵包店內，以水果刀架在店員潘雅雯之脖子上予以脅迫，至使不能抗拒，
適送麵包車前來，潘雅雯趁機掙脫逃出店外，上訴人即開啟收銀機，強取其內之新台
幣（下同）三千六百元後騎機車逃逸；又於八十六年四月十二日二十時許，騎乘機車
至台南縣新化鎮○○街九十二之一號忠誠商店內，先佯向店員胡光惠購買大衛杜夫牌
香菸二條，待胡光惠取出香菸置於櫃台上，上訴人即抽出水果刀指向相距約一公尺之
胡光惠下巴處予以脅迫，至使胡光惠不能抗拒，任由上訴人取去櫃台上之香菸後騎機
車逃逸，旋將該香菸以八百元售與不知情之羅李美月，得款悉數花用，嗣於同日二十
三時三十分許，在台南市○區○○街一一二巷二十號之住處為警查獲，並扣得上開水
果刀一支等情。係依憑上訴人所供：其曾持刀指向被害人胡光惠而取去香菸，並據證
人潘雅雯、胡光惠、羅李美月證述明確，復有照片二紙、扣案之水果刀一支等證據，
資以證明上訴人有連續強盜之事實，因而撤銷第一審之科刑判決，改判論處上訴人連
續意圖為自己不法之所有，攜帶兇器，以脅迫至使不能抗拒，而取他人之物罪刑，已
敘明其所憑之證據及認定之理由，並以上訴人所辯：統一麵包店之強盜案非其所為云
云。如何不足採信，於理由中詳加說明與指駁。從形式上觀察，並無違背法令之情形
存在。次按強盜罪之強暴、脅迫，祇須抑壓被害人之抗拒或使被害人身體上、精神上
處於不能抗拒之狀態為已足，其暴力縱未與被害人身體接觸，仍無礙於強盜罪之成立
；查胡光惠於警訊時指稱：上訴人取出一把約一尺長的刀子比向其身體，其見狀因害
怕而發出尖叫聲。上訴人即將櫃台上之香菸取走，上訴人水果刀隔著櫃台，兩人相距
不到一公尺等語。上訴人於夜間持兇器，於近距離指向被害人，當時又別無他人在場
，被害人於客觀上已達於喪失自由意思，至使不能抗拒之程度，應成立強盜罪，已據
原判決敘述詳確。又上訴人先後兩次犯行既均成立強盜犯行，且時間緊接，犯罪構成
要件相同，即為連續犯，後次之犯行雖未經起訴，但為起訴效力所及，原審併加判決
，即無違法之可言。上訴意旨未依卷內訴訟資料具體指摘原判決如何不適用法則，或
如何適用法則不當，徒就原審採證認事職權之適法行使，及原判決已說明之事項，任
意指摘，核與法律規定得為第三審上訴理由之違法情形，不相適合。其上訴違背法律
上之程式，應予駁回。
據上論結，應依刑事訴訟法第三百九十五條前段，判決如主文。
中      華      民      國    九十二    年      四      月    二十四    日
                              最高法院刑事第八庭
                                  審判長法官  莊  登  照
                                        法官  洪  明  輝
                                        法官  黃  一  鑫
                                        法官  魏  新  和
                                        法官  林  秀  夫
      右正本證明與原本無異
                                              書  記  官
中      華      民      國    九十二    年      五      月      一      日


司法院資訊處製作；財團法人民間司法改革基金會備份。
